臺灣高等法院臺南分院民事判決　九十一年度家上字第九八號　 　Ｋ
　　　上　訴　人　甲　○　○
　　　法定代理人　黃　秋　雲
　　　被　上訴人　乙　○　○
右當事人間請求確認親子關係不存在事件，上訴人對於中華民國九十一年六月四日臺
灣嘉義地方法院第一審判決（九十一年度親字第一四號）提起上訴，本院判決如左：
    主    文
上訴駁回。
第二審訴訟費用由上訴人負擔。
    事    實
甲、上訴人方面：
一、聲明：求為判決：(一)原判決廢棄。(二)確認上訴人甲○○與被上訴人乙○○間之親
    子關係不存在。
二、陳述：除與原判決記載相同者，茲引用之外，補略稱：
（一）上訴人甲○○與被上訴人乙○○經行政院國軍退除役官兵輔導委員會台中榮民
      總醫院（下簡稱台中榮總）鑑定結果，確定雙方不具有親子關係，足證上訴人
      甲○○非被上訴人乙○○之婚生女，為此求為判決確認上訴人與被上訴人間之
      親子關係不存在。
三、證據：援用第一審所提證據。
乙、被上訴人方面：本件未經言詞辯論，被上訴人亦未提出書狀作何聲明或陳述。
    理    由
一、本件上訴人起訴主張其確非為被上訴人乙○○之婚生女，請求確認上訴人甲○○
　　與被上訴人乙○○間親子關係不存在，業據上訴人於原審提出上訴人甲○○之出
　　生證明書、親子鑑定基本資料、台中榮民醫院血親鑑定報告書（均影本）（參見
　　原審卷第十一頁至第十五頁）等為證。而查，上訴人甲○○之母（亦為本件法定
　　代理人）黃秋雲與被上訴人乙○○於民國八十年六月九日結婚，民國八十八年十
　　月七日離婚，上訴人甲○○於民國八十九年五月八日出生，是上訴人之母（法定
　　代理人）黃秋雲之受胎係在婚姻關係存續中，上訴人甲○○依民法第一千零六十
　　三條第一項規定，推定為被上訴人乙○○之婚生子女，亦有上訴人提出之戶籍謄
　　本可據。
二、本件訴訟於民國九十一年四月十九日始提起確認親子關係不存在之訴，因已逾民
    法第一千零六十三條第二項規定得提起婚生子女否認之訴之一年除斥期間，而不
    得提起。是本件應審酌者厥為，上訴人提起本件確認親子關係之訴有無理由？經
    查：
（一）按原告之訴，依其所訴之事實，在法律上顯無理由者，法院得不經言詞辯論，
      逕以判決駁回之。除本章別有規定外，前編第一章之規定，於第二審程序準用
      之。民事訴訟法第二百四十九條第二項、第四百六十三條分別定有明文。又民
      事訴訟法第二百四十九條第二項所謂原告之訴，依其所訴之事實，在法律上顯
      無理由者，係指依原告於訴狀內記載之事實觀之，在法律上顯然不能獲得勝訴
      之判決者而言。最高法院六十二年台上字第八四五號判例意旨參照。是本件如
      為顯無理由，得不經言詞辯論逕行判決。合先敘明。
（二）按八十九年二月修正後之民事訴訟法第二百四十七條第一項前段規定：「確認
      法律關係之訴，非有即受確認判決之法律上利益者不得提起之。」，同條第二
      項則規定：「前項確認法律關係基礎事實存否之訴，以原告不能提起他訴訟者
      為限。」，是修正後之民事訴訟法，固已放寬確認之訴之範圍，使當事人就「
      關於法律關係基礎事實之事項」亦得提起確認之訴，以期徹底解決爭執。惟為
      免法律關係基礎事實之確認過於浮濫，仍設有「以不能提起他訴訟」之消極
      限制。故若當事人得提起其他訴訟時，仍不得就法律關係基礎事實提起確認之
      訴，此觀條文規定自明。又民事訴訟法第五百八十九條規定有就母再婚後所生
      子女確定其父之訴，即為確認身分之訴，而二十三年上字第三九七三號判例且
      明認非婚生子女經其生父撫育，視為認領而取得婚生子女之身分後，如其身分
      又為其生父所否認，無須再行請求認領，如有提起確認身分之訴之必要，可隨
      時提起。故就親子身分關係，得提起確認之訴。按本院二十三年上字第三九七
      三號判例所謂「確認身分之訴」意即指「確認親子關係存在或不存在之訴」而
      言。與四十八年台上字第九四六號判例意旨，並無衝突（最高法院六十二年度
      第三次民庭庭推總會議決議（八）參照）。本件請求確認者，為上訴人甲○○
      與被上訴人乙○○間親子關係不存在，是如上開最高法院之決議文，當得提起
　　　確認親子關係不存在之訴。況再如前所述，本件提起否認婚生子女之訴之訴訟
　　　期間既已逾民法第一千零六十三條第二項規定之一年除斥期間，自無法由上訴
　　　人之父或母提起否認婚生子女之訴，是本件乃不得提起其他訴訟，依上開民事
　　　訴訟法之規定，即得提起確認之訴。
（三）惟按，確認法律關係之訴，非原告有即受確認判決之法律上利益者，不得提起
      。民事訴訟法第二百四十七條第一項前段定有明文。所謂即受確認判決之法律
      上利益，係指法律關係之存在否不明確，原告主觀上認其在法律上之地位有不
      妥之狀態存在，且此種不妥之狀態，能以確認判決之除去者而言（最高法院五
      十二年臺上第一二四○號判例參照）。而民事訴訟乃當事人於其私法上的權利
      受到侵害時，得請求法院判決以保護其私權之程序，原告起訴欲求利己判決，
      除須具備實體法上的權利保護要件外，尚須具備訴訟法上之權利保護要件（即
      當事人適格及保護必要）始可。如原告主張之危險，不能以對於被告之確認判
      決將之除去者，即屬欠缺保護必要，應為原告敗訴之判決。本件上訴人甲○○
      如前所述，依民法之規定推定為被上訴人乙○○之婚生子女，今上訴人僅單純
      提起確認親子關係不存在之訴，如經判決確定，則上訴人甲○○之婚生子地位
　　　將成為非婚子地位，對上訴人甲○○而言，法律上反受不利益；況上訴人甲○
　　　○於本件訴訟中，就其私法上之權利並無受到侵害，並未具備訴訟上之權利保
　　　護要件。
三、綜上所述，上訴人甲○○提起確認之訴，不具訴訟上之權利保護要件，為在法律
　　上顯然不能獲得勝訴之判決，即本件顯無理由，得不經言詞辯論逕行判決。從而
　　，原判決依其理由雖屬不當，然本院依上開理由認為原判決判決駁回為正當者，
　　亦應認上訴無理由，應予駁回。
四、據上論結，本件上訴為顯無理由，依民事訴訟法第四百六十三條、第二百四十九
　　條第二項、第四百四十九條第二項、第七十八條，判決如主文。
中　　　華　　　民　　　國　　九十一　　年　　　九　　　月　　三十　　　日
　　　　　　　　　　　　　　　　　　臺灣高等法院臺南分院民事第三庭
~B1審判長法官　林　　輝　　雄
~B2　　　法官　王　　明　　宏
~B3　　　法官　徐　　宏　　志
右為正本係照原本作成。
如對本判決上訴，須於判決送達後廿日內向本院提出上訴狀，未表明上訴理由者，應
於上訴後廿日內，向本院提出理由書。
中　　　華　　　民　　　國　　九十一　　年　　　十　　　月　　　八　　　日
                                        法院書記官　陳　　昆　　陽
